臺灣士林地方法院刑事判決
111年度易字第183號
公  訴  人  臺灣士林地方檢察署檢察官
被      告  蕭惠婷




選任辯護人  林峻義律師（法扶律師）
上列被告因妨害電腦使用案件，經檢察官提起公訴（110年度偵
字第22560號），本院判決如下：
    主  文
蕭惠婷犯無故輸入他人帳號密碼而入侵他人電腦相關設備罪，處
拘役參拾日，如易科罰金，以新臺幣壹仟元折算壹日。
    事  實
一、蕭惠婷、謝貴瑞曾為夫妻，原本居住在臺南，並可互相登入
    對方之社群網站臉書（下稱臉書），蕭惠婷因此而知悉謝貴
    瑞個人臉書之帳號、密碼。其等2人於民國108年5月4日離婚
    後，蕭惠婷即遷居至臺北市○○區○○路000號2樓；而蕭惠婷與
    謝貴瑞離婚後，蕭惠婷即以謝貴瑞與案外人何小綠侵害蕭惠
    婷基於配偶關係之身分法益為由，依侵權行為之法律關係向
    謝貴瑞、何小綠提起民事訴訟，要求謝貴瑞與何小綠必須連
    帶賠償，蕭惠婷為蒐集謝貴瑞之相關紀錄，竟基於無故輸入
    他人帳號密碼而入侵他人電腦相關設備之犯意，接續於109
    年6月1日、6月2日、110年4月2日，或以謝貴瑞所有、且已
    轉送其女兒使用之OPPO A77手機，或以不明裝置聯結網際網
    路，未經謝貴瑞之同意，在其前開北投住處或其他不詳處所
    ，無故輸入謝貴瑞臉書之帳號、密碼而登入該網站，以此方
    式侵入謝貴瑞臉書之個人網頁。嗣因謝貴瑞查覺有異並訴請
    偵辦，始查悉上情。
二、案經謝貴瑞訴由臺灣臺南地方檢察署檢察官呈請臺灣高等檢
    察署檢察長令轉臺灣士林地方檢察署（下稱士林地檢署），
    士林地檢署檢察官發交臺北市政府警察局北投分局先行調查
    後，由士林地檢署檢察官偵查起訴。
    理  由
壹、證據能力
    被告以外之人於審判外之言詞或書面陳述，除法律有規定者
    外，不得作為證據，刑事訴訟法第159條第1項定有明文。又
    被告以外之人於審判外之陳述，雖不符刑事訴訟法第159條
    之1至第159條之4之規定，而經當事人於審判程序同意作為
    證據，法院審酌該言詞陳述或書面陳述作成時之情況，認為
    適當者，亦得為證據；當事人、代理人或辯護人於法院調查
    證據時，知有同法第159條第1項不得為證據之情形，而未於
    言詞辯論終結前聲明異議者，視為有前項之同意，刑事訴訟
    法第159條之5亦定有明文。查本判決下列所引用被告以外之
    人於審判外陳述，固屬傳聞證據，惟被告蕭惠婷及其辯護人
    對於前開證據方法之證據能力均未爭執，而檢察官對此亦未
    爭執；其等復未於最後言詞辯論終結前聲明異議。本院審酌
    該等證據作成時之情況，並無違法取證或證據力明顯偏低之
    情形，以資為證據並無不當，是該等證據，應均有證據能力
    。
貳、認定犯罪事實所憑證據和理由：
一、訊據被告矢口否認有前開犯行，其辯解意旨略以：我在與告
    訴人謝貴瑞於108年5月4日離婚之前，雙方的手機都有設對
    方的臉書，我們互相可以瀏覽對方的臉書；離婚之後，我想
    說既然已經離婚了，告訴人的臉書帳號就不需要記載在我的
    手機上，我也不會再去瀏覽，所以我在與告訴人離婚沒多久
    就要登出、刪除，但在該次我要登出之時，有不小心點到登
    入，之後就沒有再登入告訴人之臉書云云。辯護人之辯護意
    旨略以：㈠告訴人曾經使用本案所涉之OPPO A77手機，且告
    訴人亦自承其從來不背臉書帳號密碼，而是使用自動儲存，
    也未曾變更過密碼等語，可知任何接觸操作過前開手機之人
    ，無論故意或過失，均可能因手機自動儲存帳號密碼之功能
    而登入告訴人臉書，因此不可僅以被告知悉告訴人臉書帳號
    密碼為由，即率認被告以前開手機登入告訴人之臉書。㈡依
    據告訴人所提出活動紀錄，應無人使用「Samsung Galaxy A
    8＋」及「OPPO A77」以外之其他裝置登入告訴人臉書；縱有
    人於109年6月2日在被告住處使用筆電或其他裝置登入告訴
    人臉書，惟被告住處尚有多人居住，且被告住處內唯一之1
    台電腦就是被告從臺南帶上臺北的，而告訴人先前也曾使用
    過該筆電，再參諸告訴人因無記憶帳號密碼之習慣，而會將
    帳號密碼自動儲存於裝置中，則只要有人開啟筆電瀏覽臉書
    ，即有登入告訴人臉書之可能，不得逕認係被告登入。㈢被
    告與告訴人女兒於檢察官偵查時證稱：沒有看過媽媽使用過
    前開OPPO A77手機等語，可證被告並未曾使用前開OPPO A77
    手機。㈣被告於離婚前即已取得相關訴訟資料，並無定位告
    訴人行踨之必要及動機。若被告想知道告訴人之現況，可以
    直接請被告的女兒去問告訴人，無需去冒險；而且被告原本
    的手機就有告訴人的帳號、密碼，被告大可使用自己的手機
    ，何需使用前開OPPO A77手機等語。
二、告訴人之臉書確於109年6月1日、110年4月2日遭他人以OPPO
     A77手機登入，另於109年6月2日以不明裝置聯結網際網路
    登入等情，除據告訴人指訴甚詳外，復有告訴人所提出臉書
    活動紀錄列印資料在卷可稽（他字第3414號卷第14頁正面、
    背面、第15頁正面），且為被告所不爭執，此部分事實首堪
    認定。茲有爭議者，厥為前開登入者究為何人？該登入者登
    入告訴人臉書是否有正當理由？分述如下：
（一）告訴人臉書於109年6月2日遭他人登入時，其登入之IP位
      址為「123.192.18.42」，而該IP於109年6月2日之裝機地
      址即係被告之臺北市○○區○○路000號2樓住處，有凱擘股份
      有限公司110年8月10日110凱擘字第120號函在卷可稽（見
      他字第3414號卷第34至35頁）；次查，被告於108年5月4
      日與告訴人離婚之後，即與其女兒遷居至臺北市北投區之
      前開住處，與其友人及友人之其他家人共同居住等情 ，
      業據被告於本院審理時所自承（見本院卷第86頁），參以
      告訴人於偵查時指稱：我的臉書帳號是被告幫我申設的等
      語（見偵字第22560號卷第25頁），足見被告知悉告訴人
      臉書之帳號密碼至明。而與被告共同居住之其他家人，除
      被告之女兒未曾進入告訴人臉書等情，已據證人即被告之
      女兒謝○羽於偵查時供證明確以外（見偵字第22560號卷第
      23頁），其他人因均係被告男友之家人，衡情不可能知悉
      告訴人臉書之帳號密碼而登入告訴人臉書；復查，被告與
      告訴人離婚前，其等2人之手機都有登入雙方的臉書帳號
      等情，為被告所自承（見他字第3712號卷第18頁），顯見
      告訴人之臉書均係透過手機APP登入，自可排除告訴人曾
      經使用手機以外之其他裝置登入自己臉書。綜合上情，足
      證109年6月2日之登入者，應係被告所為，且係在被告之
      前開臺北市北投區住處，使用手機以外之其他裝置登入告
      訴人臉書，至為明確。
（二）有關109年6月1日登入部分，依卷附之告訴人臉書活動紀
      錄所載，該次登入係以OPPO A77手機登入，且登入前之建
      立時間為107年4月30日8時37分，而告訴人與被告離婚之
      前，即曾使用過前開告訴人已轉送其女兒謝○羽使用之OPP
      O A77手機等情，為被告所供述明確之事實（見本院卷第4
      6頁），顯見告訴人之臉書，在其與被告離婚前之107年4
      月30日，即曾經以該OPPO A77手機登入過；次查，被告既
      已知悉告訴人臉書之帳號密碼，且衡之告訴人自己的手機
      已設有登入臉書帳號之功能等情，均已如前述，則告訴人
      在其自己所使用之手機中既已設定自動登入臉書之功能，
      不用再重新輸入帳號密碼，衡情實無需再使用前開OPPO A
      77手機重新登入自己臉書。因此，此次之登入，顯係知悉
      告訴人臉書帳號密碼之被告所為至明。
（三）有關110年4月2日登入部分，依卷附之告訴人臉書活動紀
      錄所載，該次登入亦係以OPPO A77手機登入，且登入前之
      建立時間為109年6月2日12時45分，對照被告曾於109年6
      月2日，曾在前開臺北市北投區住處，使用手機以外之其
      他裝置登入告訴人臉書，復於109年6月1日以前開OPPO A7
      7手機登入告訴人臉書，業經本院認定如上，則以被告知
      悉告訴人臉書帳號密碼，且衡情告訴人已在其自己手機設
      有自動登入臉書功能等情，此次之登入，確係被告所為，
      毋庸置疑。次查，謝○羽雖於偵查時證稱：沒有看過媽媽
      使用過前開OPPO A77手機等語（見偵字第22560號卷第23
      頁），然謝○羽同時亦證稱：前開OPPO A77手機放在我與
      姐姐的房間櫃子裡等語（同前卷頁），顯見謝○羽並未全
      日無時不刻的保有該手機，則被告利用謝○羽未注意之空
      檔時間登入告訴人臉書，亦非難以想像，職是，辯護人執
      謝○羽前開之證述，尚不足為被告有利認定之依據。
（四）參以告訴人於警詢時供稱：被告曾對我提出妨害家庭告訴
      等語（見他字第3712號卷第22頁），且被告亦以告訴人及
      何小綠侵害被告基於配偶關係之身分法益為由，依侵權行
      為之法律關係向告訴人、何小綠提起民事訴訟，要求告訴
      人與何小綠必須連帶賠償等情，已為被告所自承，並有被
      告所提出本院109年度士簡字第1507號、110年度簡上字第
      141號判決書在卷可稽，而依本院110年度簡上字第141號
      判決書所載，被告曾於108年2、3月間查看告訴人手機，
      並於108年8月29日從友人處得知告訴人攜同當時已懷孕之
      何小綠在臺南學甲夜市逛街，嗣何小綠於108年9月24日生
      產等情，顯見被告在與告訴人離婚前、後，確有在蒐集與
      告訴人有關，可充為訴訟證據所用之資料，而臉書內所呈
      現之內容，除了有私密不欲為人所知之活動、交友狀態外
      ，更有MESSENGER之私密對話，如此之私密內容，並非從
      告訴人女兒謝○羽口中即可完整刺探得知；佐以被告前開
      登入告訴人臉書之時間，均係在其對告訴人及何小綠提起
      訴訟，法院判決確定之前，足證被告確有登入告訴人臉書
      刺探該臉書內容之動機。
（五）被告已於108年5月4日與告訴人離婚，則被告與告訴人間
      原先本於夫妻間之互信，得以互相進入對方臉書之信賴基
      礎已蕩然無存；自該時起，被告或告訴人已無任何正當理
      由再行登入對方臉書，而被告卻仍於109年6月1日、6月2
      日、110年4月2日，接續以前開方式登入告訴人臉書，足
      證被告以此方式侵入告訴人臉書之個人網頁，顯無正當理
      由甚明。
三、綜上所述，本件事證明確，被告無故輸入他人帳號密碼而入
    侵他人電腦相關設備之犯行，至堪認定，其前開所辯，顯係
    事後卸責之詞，不足採信；辯護人前開主張，難認可採。
參、論罪科刑的理由：
一、按刑法第358條、第359條所謂「他人之電腦及相關設備」，
    判斷標準應在於「行為人是否具有該電腦或相關設備使用權
    限」，而非「該電腦或相關設備之所有權屬於何人」。須註
    冊帳號、使用密碼登入之網站，各該帳號使用權限之擁有者
    為所對應之註冊者本人，因此，在該網站允許註冊者操作之
    範圍內，視同註冊者電腦之延伸，而為「電腦相關設備」。
    是核被告所為，係犯刑法第358條之無故輸入他人帳號密碼
    入侵他人電腦相關設備罪。
二、被告於109年6月1日、6月2日、110年4月2日，無故以前開方
    式登入告訴人臉書，侵入告訴人臉書之個人網頁，其目的無
    非係為蒐集其與告訴人訴訟之相關資料，顯係基於同一目的
    而為，侵害同一法益，各行為獨立性極為薄弱，依一般社會
    健全觀念，被告各次侵入行為，難以強行分開，在刑法評價
    上，以視為數個舉動之接續施行，合為包括之一行為予以評
    價，較為合理，應論以接續犯之一罪。
三、爰審酌被告無故輸入告訴人帳號、密碼登入查看告訴人臉書
    ，雖無證據足資證明有發生實際損害，然已侵犯告訴人臉書
    所保有之私密性。復考量被告犯後飾詞否認，且未與告訴人
    和解等犯罪動機、目的、手段、犯罪後態度，兼酌被告所自
    陳之智識程度及家庭經濟狀況等一切情狀，量處如主文所示
    之刑，並諭知易科罰金折算標準。
四、至於被告所使用之登入工具，即前開OPPO A77手機，因非被
    告所有，已如前述，爰不併予宣告沒收，附此敘明。　　
肆、不另為無罪判決：
一、公訴意旨略以：被告與告訴人曾為夫妻，然於108年5月4日
    離婚，詎被告竟基於妨害電腦使用之接續犯意，自108年5月
    4日至110年4月2日止（已論罪科刑之109年6月1日、6月2日
    、110年4月2日部分除外），在臺北市○○區○○路000號2樓居
    所等處，以廠牌為OPPO A77的行動電話或不明方式聯結網際
    網路後，使用告訴人在社群網站「臉書」的帳號、密碼而登
    入該網站，以侵入其在該社群網站的個人網頁，並不法瀏覽
    此網頁內容，嗣因告訴人察覺有異並訴請偵辦，乃循線查悉
    上情。因此被告此部分，尚涉犯刑法第358條無故輸入他人
    帳號密碼入侵他人電腦罪嫌等語。
二、經查，對照告訴人所提出之臉書活動紀錄，告訴人臉書自10
    8年5月4日以後，雖曾有多次以非手機登入之記錄，至於是
    由何人登入，由於該活動紀錄只有記載IP位址，自無法單憑
    前開活動紀錄即可認定登入者為何人。次查，前開活動紀錄
    所記載之IP位址，因已逾IP資料保存期限，而查無IP使用者
    相關資料，有凱擘股份有限公司110年8月10日110凱擘字第1
    20號函在卷可稽（已如前述），此外並無其他證據足以證明
    前開登入係何人、在何地所為，而登入告訴人臉書之原因及
    方法本有多端，以目前網路科技之發達，亦無法排除駭客惡
    意入侵之可能，自無法以被告知悉告訴人臉書帳號密碼，即
    遽認前開登入即係被告所為，此部分本應為被告無罪之諭知
    ，惟公訴意旨認此部分與前開論罪科刑部分，有接續犯之實
    質上一罪關係，爰不另為無罪之諭知。
據上論斷，應依刑事訴訟法第284條之1、第299條第1項前段，判
決如主文。
本案經檢察官蔡啟文提起公訴、檢察官李清友、周禹境到庭執行
職務。
中　　華　　民　　國　　111 　年　　9 　　月　20 　　日
                  刑事第九庭　法  官  蔡守訓
以上正本證明與原本無異。
如不服本判決，應於收受判決後20日內向本院提出上訴書狀，並
應敘述具體理由；其未敘述上訴理由者，應於上訴期間屆滿後20
日內向本院補提理由書（均須按他造當事人之人數附繕本），「
切勿逕送上級法院」。告訴人或被害人如對於本判決不服者，應
具備理由請求檢察官上訴，其上訴期間之計算係以檢察官收受判
決正本之日期為準。
因疫情而遲誤不變期間，得向法院聲請回復原狀。　　　　　　　　　                       書記官  張湘翎
中　　華　　民　　國　　111 　年　　9 　　月　　20　　日
附錄本案論罪科刑條文：
刑法第358條
無故輸入他人帳號密碼、破解使用電腦之保護措施或利用電腦系
統之漏洞，而入侵他人之電腦或其相關設備者，處三年以下有期
徒刑、拘役或科或併科三十萬元以下罰金。